臺灣板橋地方法院刑事裁定　　　　　　　96年度聲判字第59號
聲　請　人　影像電腦股份有限公司
　　　　　　　　　　址設臺北市.
代　表　人　甲○○
代　理　人　簡長順律師　桃園市○○路389號7樓之1
被　　　告　乙○○
上列聲請人因被告侵占等案件，不服臺灣高等法院檢察署96年度
上聲議字第3836號駁回再議之處分（原不起訴處分案號：臺灣板
橋地方法院檢察署96年度偵字第4747、8879號），聲請交付審判
，本院裁定如下：
    主  文
聲請駁回。
    理  由
一、聲請意旨以：
(一)、告訴人所有模具，前因需以該模具生產產品之故，乃交付第
    三人旺勝塑膠廠【本院按：依聲請人於原檢察官之偵查程序
    ，提出有關影像電腦股份有限公司請款單、進貨驗收單、訂
    購單暨統一發票等文書（參本院調閱之臺灣板橋地方法院檢
    察署96年度偵字第8879號卷第65頁至69頁）所示，告訴人聲
    請狀均誤植為『旺盛塑膠廠』；以下所提者，均同】管理並
    由旺勝塑膠廠利用該模具生產告訴人之產品，有被告及證人
    即旺勝塑膠廠負責人陳坤財於偵查中證述在案。嗣於前述生
    產中，被告乙○○乃因告訴人與其有其他債務糾紛，竟於95
    年7 月底間向保管人旺勝塑膠廠負責人陳坤財謊稱該模具需
    修理為由，騙取陳坤財之同意而將該模具（共7 副）交由被
    告持有。被告於取得該7 副模具後，立即於95年8 月7 日委
    託發函稱以：告訴人積欠其另筆債務而行使民法第928 條之
    留置權云云。
(二)、告訴人以該遭被告騙取之7 副模具自始均無修改之必要，且
    已進入生產中，根本不可能有修改必要，故認被告有施用詐
    術（即偽以需修改為藉口）之手段，使該模具保管人陳坤財
    陷於錯誤而交付，被告因而取得該模具之管有，且被告因告
    訴人催討該模具，進而表示留置該7 副模具之意思，自有不
    法利益之取得。嗣經告訴人追討均拒不返還，亦有侵占可能
    。
(三)、本件被告有修理模具之必要或純以此為取得前述7 副模具之
    手段，乃為本案詐欺犯行之重要爭點。而被告於騙得該7 副
    模具後將近一年後，始將騙得模具再交付證人陳坤財，在此
    一年期間，該模具如確有修改必要，自應已修改完成。故告
    訴人前已表示上開模具均無修理必要，且到現在該模具仍無
    修改，足證被告所稱「修改模具」只是卸責之詞。況上開模
    具屬告訴人所有，依法需經告訴人同意，故證人陳坤財若非
    與被告串通，即屬受被告施用詐術所致，才交付該模具。另
    被告於95年8 月7 日委請律師發文表示渠有留置權利，依該
    函文內容，並無談及該模具有修改之必要；按兩造間就該模
    具之款項早已結清，故該模具若有修改必要，則告訴人勢必
    另外「付費修改」，絕無可能被告「好心修改」且「勿庸徵
    得告訴人同意」。被告未經告訴人同意而將模具取走，其所
    用方法是否屬詐術，自應以被告所稱「模具需修改」是否真
    實為斷。
(四)、本件檢察官不起訴處分書記載「若其所用方法，不能認為詐
    術，亦不致使人陷於錯誤，即不構成該罪」云云，固屬本案
    爭點之要。惟該處分書復記載「質之證人即旺勝塑膠廠負責
    人陳坤財證述：告訴人影像公司生產模具，均由被告負責修
    改，由伊負責加工，於95年7 月間，因由被告設計之模具需
    要修改，被告才至伊工廠取回該模具……則被告乙○○認模
    具需修改而向證人即旺勝塑膠廠負責人陳坤財取回之所為，
    在客觀上尚難認被告有何詐術行為實施可言」，自係顯然將
    重要構成要件（施用詐術之方式）是否存在置之不理。亦即
    本件檢察官以被告認為有修改必要，故其取回並非詐術之行
    為云云，然所謂詐術，即是以明知不實事項而偽以對外表示
    ，故先不論該模具被告無權修改（證人陳坤財若非偽證，即
    屬與被告串通），僅以被告表示模具有修改之必要，則原檢
    察官未加以查證被告所辯需修改乙事是否屬實，且亦可直接
    訊問被告該7 副模具「需要修改的地方在哪裡，7 副模具是
    否均需修改？」，亦可參酌一年來仍無修改之事實，且告訴
    人當時（95年7 月）正要大量生產產品，根本不可能修改該
    任一副模具。就算要修改，也要有重大瑕疵，否則告訴人因
    該模具遭被告騙，每月損失數十萬元之生產功能，且因中斷
    生產，95年8 月以前所接訂單之損失已不下數百萬元等事實
    ，凡此均應由檢察官調查或審理時調查之事項，豈可任由檢
    察官認定即可。綜上，聲請人爰依法聲請交付審判，以釐清
    事實及責任歸屬等語。
二、按告訴人不服上級法院檢察署檢察長或檢察總長認再議為無
    理由而駁回之處分者，得於接受處分書後10日內委任律師提
    出理由狀，向該管第一審法院聲請交付審判；法院認為交付
    審判之聲請不合法或無理由者，應駁回之；刑事訴訟法第25
    8 條之1 、第258 條之3 第2 項前段，分別定有明文。依上
    開條文立法意旨，既係對於檢察官不起訴或緩起訴裁量權制
    衡之一種外部監督機制，法院僅就檢察官所為不起訴或緩起
    訴之處分是否正確加以審查，以防止檢察機關濫權，依此立
    法精神，法院就聲請交付審判案件之審查，所謂「得為必要
    之調查」，其調查證據之範圍，自應以偵查中曾顯現之證據
    為限，不可就告訴人新提出之證據再為調查，亦不可蒐集偵
    查卷外之證據。又依刑事訴訟法第260 條，對於不起訴處分
    已確定或緩起訴處分期滿未經撤銷者，得再行起訴之規定，
    觀諸其立法理由說明，該條所謂不起訴處分已確定者，亦包
    括「聲請法院交付審判復經駁回者」之情形在內。故法院就
    聲請交付審判案件之審查，所謂「得為必要之調查」，其調
    查證據之範圍，自更應以偵查中曾顯現之證據為限，否則將
    與刑事訴訟法第260 條之再行起訴規定混淆不清（參照臺灣
    高等法院91年4 月25日第一次刑事庭庭長法律問題研究會議
    決議意旨），合先說明。
三、本件聲請人告訴被告乙○○涉犯詐欺、侵占等案件，先經臺
    灣板橋地方法院檢察署檢察官認罪證不足，於96年6 月12日
    ，以96年度偵字第4747、8879號處分不起訴在案；聲請人不
    服聲請再議，經臺灣高等法院檢察署檢察長於96年8 月7 日
    ，以96年度上聲議字第3836號命令為駁回再議之處分，此經
    本院依職權調取前揭偵查卷證核閱無誤。茲聲請人堅指被告
    乙○○涉嫌犯有詐欺、侵占等罪嫌，聲請交付審判，是查：
    本院就偵查中曾經顯現之證據說明如下：
(一)、本件聲請人原告訴意旨係謂：緣被告乙○○係技晴產品設計
    有限公司負責人，因與告訴人有契約糾紛，被告不思正途解
    決，於95年7 月27日，向旺勝塑膠廠負責人陳坤財謊稱告訴
    人交付旺勝塑膠廠保管（係告訴人委託旺勝塑膠廠依告訴人
    模具生產成品）2 套模具其中之7 副模具（2 套共有9 副模
    具）要修改為由，將之騙走，嗣告訴人得知，向被告追討，
    而被告為將其違法行為合理化，竟於95年8 月7 日委託律師
    來函表示擬行使留置權云云。惟該7 副模具係告訴人所有，
    且交由旺勝塑膠廠保管，非由被告保管，故被告將該7 副模
    具騙走，已涉詐欺行為，且經告訴人要求返還而被告仍欲保
    有，恐亦有侵占犯行，故依法提出告訴等語（參本院調閱之
    臺灣板橋地方法院檢察署95年度他字第6045號卷第1 頁至第
    2 頁）。
(二)、按犯罪事實應依證據認定之，無證據不得推定其犯罪事實，
    刑事訴訟法第154 條定有明文，而事實之認定，應依證據，
    如未能發現相當證據，或證據不足以證明，自不能以推測或
    擬制之方法，以為裁判基礎。又認定不利於被告之事實，須
    依積極證據，苟積極證據不足為不利於被告事實之認定時，
    即應為有利於被告之認定，更不必有何有利之證據。次按犯
    罪事實之認定，應憑證據，如未能發現相當證據，或證據不
    足以證明，自不能以推測或擬制之方法，為裁判基礎，此有
    最高法院40年臺上字第86號判例可參；至於認定犯罪事實所
    憑之證據，雖不以直接證據為限，間接證據亦包括在內，然
    而無論直接或間接證據，其為訴訟上之證明，須達於通常一
    般人均不致有所懷疑，而得確信其為真實之程度，始得據為
    有罪之認定（最高法院76年度台上字第4986號判例參照）。
    至告訴人之告訴，係以使被告受刑事追訴為目的，是其所為
    陳述是否與事實相符，仍應調查其他證據以資審認（最高法
    院52年度台上字第1300號判例足可參考），先予敘明。
(三)、而按刑法第339 條第1 項詐欺取財罪之成立，以意圖為自己
    或第三人不法所有，以詐術使人將本人或第三人之物交付為
    要件。所謂以詐術使人交付，必須被詐欺人因其詐術而陷於
    錯誤，若其所用方法，不能認為詐術，亦不致使人陷於錯誤
    ，即不構成該罪，有最高法院46年度台上字第260 號判例意
    旨可參；又，刑法上之侵占罪，須持有人變易其原來之持有
    意思而為不法所有之意思，始能成立，如有其他原因致一時
    未能交還，既缺乏主觀要件，即難遽以該罪相繩，亦有最高
    法院68年度台上字第3146號判例意旨以資參照。
(四)、告訴人指訴被告乙○○涉犯詐欺、侵占等案件，經原檢察官
    於偵查程序中傳喚證人即旺勝塑膠廠負責人陳坤財到庭具結
    作證，並參據告訴人之代理人簡長順律師、葉蕙敏先後於偵
    查中所為稱述情節，復佐據被告於偵查時提出之律師函暨所
    附被告與告訴人間關於模具生產之往來文書、單據等證據資
    料後，以：(1)、被告乙○○辯稱伊因告訴人影像公司通知伊
    修理模具，才至旺勝塑膠廠【本院按：依本院調閱原偵查案
    全卷，其中有告訴人提出之影像電腦股份有限公司請款單、
    進貨驗收單、訂購單暨統一發票等文書（均參本院調閱之臺
    灣板橋地方法院檢察署96年度偵字第8879號卷第65頁至69頁
    ），依其上所示，原不起訴處分書應係誤繕為『旺盛塑膠廠
    』，爰更正之，附此敘明；以下所提者，均同】修理，然因
    告訴人積欠貨款，伊方先扣下上開模具，並曾告知告訴人影
    像公司之葉蕙敏經理，伊沒有侵占意圖等語。經查，證人即
    旺勝塑膠廠負責人陳坤財於偵查中結證稱以：告訴人影像公
    司生產模具，均由被告負責修改，由伊負責加工，於95年7
    月間，因前揭由被告設計之模具需要修改，被告才至伊工廠
    取回該模具等情（按：此參本院調閱之臺灣板橋地方法院檢
    察署95年度他字第6045號卷第41頁），核與被告上開辯解相
    符；且前揭有關告訴人模具生產事項，係由被告負責設計，
    而由旺勝塑膠廠加工之作業模式，業據告訴人之代理人簡長
    順律師陳明屬實（按：參同上他字卷第41頁至第42頁），則
    被告乙○○認模具須修改而向證人即旺勝塑膠廠負責人陳坤
    財取回之所為，在客觀上尚難認被告有何詐術行為實施可言
    ，自難論以刑法之詐欺罪。(2)、次查，被告自旺勝塑膠廠取
    走模具，即通知告訴人影像公司之經理葉蕙敏，並曾發律師
    函予告訴人，請求告訴人支付貨款，並告知告訴人關於被告
    對上開7 副模具行使留置權等情，亦為告訴人之代理人葉蕙
    敏於偵查時陳述明確（按：此參本院調閱之臺灣板橋地方法
    院檢察署96年度偵字第4747號卷第5 頁至第6 頁），復有被
    告提出之律師函暨所附被告與告訴人間模具生產之往來文書
    、單據等資料在卷足據（按：此參本院調閱之臺灣板橋地方
    法院檢察署95年度他字第6045號卷第6 頁至第24頁）。是被
    告僅因與告訴人有民事債務糾紛，一時無法返還上開模具予
    告訴人，並無將上開模具侵占入己之具體行為，自不能以被
    告尚未返還前述模具予告訴人，即謂被告確有侵占該等模具
    之故意或行為。況，被告亦已將前述模具返還予旺勝塑膠廠
    （按：此參本院調閱之臺灣板橋地方法院檢察署96年度偵字
    第4747號卷第5 頁），亦足認被告並無侵占意圖。本件應係
    屬單純之民事糾紛，與刑法之侵占罪、詐欺罪責無涉。此外
    ，復查無其他積極證據足資認定被告有何侵占、詐欺犯行，
    因認被告罪嫌不足，而為不起訴處分。告訴人不服提起再議
    ，經臺灣高等法院檢察署依偵查案卷附全部證據資料予以審
    核結果，因認檢察官所為如上不起訴之處分，其認事用法並
    無不合，乃據此駁回告訴人再議聲請。
(五)、據前所述，檢察官於原偵查程序中，就被告乙○○於偵查時
    之供述以及證人陳坤財之具結證詞，稽以告訴人之代理人簡
    長順律師、葉蕙敏等人先後在偵查中所陳情節，復參據被告
    提出之律師函暨其與告訴人間模具生產之往來文書、單據等
    資料，互為稽核，詳予調查、審酌，因認被告乙○○所涉詐
    欺、侵占等罪嫌，其犯罪嫌疑仍屬不足，而為不起訴處分，
    其所踐行之偵查作為，以及本於偵查程序所得證據，認定事
    實，均無明顯悖於經驗論理法則之違誤，其處分自屬有據且
    適當。從而，原檢察官所為偵查及臺灣高等法院檢察署之審
    核，均無違背經驗法則、論理法則或其他證據法則之重大違
    誤。至本件聲請交付審判意旨，與聲請再議之意旨相同（參
    本院卷所附臺灣高等法院檢察署96年度上聲議字第3836號處
    分書第1 頁，敘述理由一之部分），此於原偵查機關不起訴
    處分與再議駁回之理由中，均已清楚指明被告乙○○並無何
    侵占、詐欺等犯行，聲請人仍執陳詞指摘原不訴處分暨再議
    處分不當，自不足取。
四、綜上論證，原偵查、再議機關依偵查所得證據，認為被告乙
    ○○犯罪嫌疑不足，而先後為不起訴處分及再議駁回處分，
    核無不當；聲請人猶執陳詞，質疑原偵查、再議機關有認事
    用法率斷之疵議，聲請交付審判，為無理由，應予駁回。
據上論斷，應依刑事訴訟法第258 條之3 第2 項前段，裁定如主
文。
中　　華　　民　　國　　96　　年　　10　　月　　25　　日
                  刑事第5 庭審判長法  官  陳財旺
                                  法　官  潘長生
                                  法  官  黎錦福
上列正本證明與原本無異。
本裁定不得抗告。
                                  書記官  蔡麗春
中　　華　　民　　國　　96　　年　　10　　月　　25　　日
